【裁判字號】    96,訴,914
【裁判日期】    970129
【裁判案由】    有關土地事務
【裁判全文】
高雄高等行政法院裁定
                             九十六年度訴字第九一四號
原      告  台東縣猴子山阿美青年會
代  表  人  甲○○
被      告  經濟部國營事業委員會
代  表  人  丙○○主任委員
被      告  台灣糖業股份有限公司
代  表  人  乙○○董事長
上列當事人間有關土地事務事件，原告不服經濟部中華民國九十
六年十月二十四日經訴字第０九六０六一０四五三０號訴願決定
，提起行政訴訟。本院裁定如下：
    主  文
本件移送於台灣台東地方法院。
    理  由
一、按「行政法院認其無受理訴訟權限者，應依職權以裁定將訴
    訟移送至有受理訴訟權限之管轄法院。數法院有管轄權而原
    告有指定者，移送至指定之法院。」行政訴訟法第十二條之
    二第二項定有明文。次按，行政訴訟法第二條規定：「公法
    上之爭議，除法律別有規定外，得依本法提起行政訴訟。」
    乃明示提起行政訴訟，須以公法上爭議之事件為限，故人民
    有關私權之爭執，係屬於民事訴訟範圍，應向普通法院訴請
    裁判，非屬行政爭訟範圍。又「我國關於行政訴訟與民事訴
    訟之審判，依現行法律之規定，係採二元訴訟制度，分由不
    同性質之法院審理。關於因公法關係所生之爭議，由行政法
    院審判，因私法關係所生之爭執，則由普通法院審判。」則
    經司法院釋字第四四八號解釋在案，足徵行政訴訟程序，乃
    國家司法機關用以解決當事人間關於公法上之爭議所施行之
    程序，倘非屬公法上爭議事件，行政法院自無審判權。
二、本件原告起訴主張：被告經濟部國營事業委員會應依權責要
    求其所屬機構即被告台灣糖業股份有限公司，依公司法及民
    法第一百七十九條之規定，將位於台東縣境內台東糖廠所屬
    製糖工廠周圍內約三十甲之土地分別歸還予台東市之原住民
    族阿美族馬蘭社及卑南族卑南社，以及日據時期稱加路蘭農
    場之土地約二五００公頃歸還予原住民族之阿美族利基利基
    社、猴子山社、加路蘭社，另從民國八十五年七月台東糖廠
    關閉不再從事糖業生產製造起算直到歸還之日止，期間從上
    述之土地所獲得之一切利益約新台幣三億元，應一併歸還云
    云。
三、經查，原告係依公司法及民法第一百七十九條之規定，請求
    被告歸還不動產及返還不當得利，則依前揭說明，其與被告
    間係發生私法上之債權債務關係，即屬私權之爭執，而非公
    法上之爭議事件，自應向普通法院訴請裁判，方屬正辦，是
    原告就上述不屬本院權限之事項，提起本件行政訴訟，難謂
    為合法，則依上述法條之規定，應將本件移送於有審判權之
    管轄法院，爰裁定如主文。
中    華    民    國    九十七  年  一  月  二十九  日
            高雄高等行政法院第一庭
                        審判長法官  呂  佳  徵
                              法官  蘇  秋  津
                              法官  林  勇  奮
以上正本係照原本作成。
如不服本裁定，應於裁定送達後十日內以書狀敘明理由，經本院
向最高行政法院提出抗告（須按對造人數附具繕本）。
中    華    民    國    九十七  年  一  月  二十九  日
                            書記官  黃  玉  幸


司法院資訊處製作；財團法人民間司法改革基金會備份。
